【裁判字號】    89,台上,5086
【裁判日期】    890824
【裁判案由】    誣告等罪
【裁判全文】
最高法院刑事判決                              八十九年度台上字第五○八六號
    上 訴 人
    即自訴人、
    反訴被告  甲 ○ ○
    上 訴 人
    即反訴人、
    被    告  丙 ○ ○
    被    告  乙○○○
右上訴人等因被告等誣告等罪案件，不服台灣高等法院中華民國八十七年四月十七日
第二審判決（八十五年度上訴字第二一一五號，自訴案號：台灣板橋地方法院八十四
年度自字第一八七號），提起上訴，本院判決如左：
    主  文
原判決關於丙○○、乙○○○部分撤銷，發回台灣高等法院。
丙○○之上訴駁回。
    理  由
壹、關於撤銷發回部分：
本件原判決以自訴人即上訴人甲○○自訴意旨略稱：上訴人與被告丙○○分別於民國
七十九年及八十年間，就坐落台北縣永和市○○路「南宏貴族」工地、南勢角「偉廉
華」工地、土城市「名門貴族」工地之預售屋銷售事宜，成立合夥契約，雙方言明由
丙○○擔任合夥事業執行人，丙○○之妻即被告乙○○○擔任會計工作，就「南宏貴
族」工地部分，以丙○○為名義人，出售該工地房、地，並向華南銀行辦理建築融資
貸款，約計新台幣（下同）二億九千萬元，該工地完工交屋時，經各承購戶告知，丙
○○並未清償銀行融資貸款，以致各承購戶均成為該貸款之物上保證人。而上訴人與
丙○○合夥期間，所出售之房屋所得均由丙○○及其妻乙○○○收受，該工地應支出
之費用，卻由上訴人支付，丙○○、乙○○○利用職務上之便，將持有之帳款全數易
為己有，非但不返還予合夥事業，且不赴銀行清償貸款，後經上訴人委請律師函催，
仍置之不理，顯然已觸犯刑法業務侵占罪責。又「偉廉華」工地所有收入之帳款，丙
○○取去共約二千七百萬元，乙○○○取去二百九十八萬元，而所有該工地應支出之
帳款，均由上訴人支付廠商，丙○○及其妻乙○○○迄就取去之款項，均無意返還合
夥事業，亦無意會算，渠等有業務侵占之犯意甚為明顯。至「名門貴族」工地，因該
工地建築融資所得之款項及出售房、地所得，均由丙○○、乙○○○據為己有，亦有
業務侵占犯行。另丙○○於八十三年四月二十九日，利用上訴人委託其持印鑑赴台新
銀行領取二千五百萬元之便，竟意圖為自己不法之所有，盜用上訴人之印章，共領取
四千萬元，其中二千五百萬元交付上訴人，另一千五百萬元則匯入丙○○帳戶內，有
丙○○所填載之匯款申請書為憑，後迭經上訴人催討，均拒不返還，丙○○亦顯涉有
竊盜及行使偽造私文書罪嫌云云。經審理結果，不能證明被告丙○○、乙○○○犯罪
，因而維持第一審諭知被告等均無罪之判決，駁回上訴人甲○○在第二審之上訴，固
非無見。
惟查：原判決理由壹、四、(四)說明被告丙○○就「南宏貴族」工地部分共取得之款項
為三億九千六百九十二萬六千七百三十三元，該金額再扣除其繳交之建築融資貸款本
金二億四千一百八十一萬九千七百十六元及利息七千一百萬元，尚餘八千四百十萬七
千零十七元。嗣被告丙○○以該款繳交土地增值稅款四千五百萬元，工地保證金及補
償費五千五百五十二萬元，支付工地稅金及建築師費用六千五百七十萬九千元，共再
支出一億六千六百二十二萬九千元，已逾前述之八千四百十萬七千零十七元云云。稽
之卷內訴訟資料，上訴人甲○○於一審審理中之八十五年一月十七日補充自訴理由狀
陳稱被告等就「南宏貴族」工地所取得之款項，銀行建築融資貸款二億九千萬元中之
一億九千八百五十萬元、房地收入四億二百零七萬五百七十元中除上訴人簽收二億零
三百六十四萬三千八百元外，其餘約二億餘元（上訴狀記載金額為一億九千八百四十
二萬六千七百三十三元）皆由被告乙○○○收取。又被告丙○○未經上訴人同意擅自
以客戶之房、地提供貸款一億二千零九十二萬元，被告等於「南宏貴族」工地部分侵
占約一億七千萬元等語。並提出土地登記簿謄本為證（見一審卷第一八八－一九一頁
及證物袋）。原判決理由僅計算銀行融資貸款中之一億九千八百五十萬元及房、地收
入中之一億九千八百四十二萬六千七百三十三元，合計三億九千六百九十二萬六千七
百三十三元為被告丙○○取得之款項，並未計入上述貸款一億二千零九十二萬元部分
，原判決亦未說明此一億二千零九十二萬元之貸款，何以未計入被告丙○○取得之金
額內之理由，此攸關被告等之行為是否構成犯罪，即有根究明白之必要，原審未予調
查，遽為有利被告等之判斷，難謂無證據調查未盡及判決不載理由之違法。上訴意旨
執以指摘原判決此部分為不當，非無理由，應認原判決此部分有撤銷發回更審之原因
。其餘偽造文書、業務侵占、竊盜部分，基於審判不可分原則，應併予發回。
貳、關於上訴駁回部分：
查第三審上訴書狀，應述上訴之理由，其未述者，得於提起上訴後十日內補提理
由書於原審法院，已逾上述期間，而於第三審法院未判決前仍未提出上訴理由書狀者
，第三審法院應以判決駁回之，刑事訴訟法第三百八十二條第一項、第三百九十五條
後段規定甚明。本件上訴人丙○○反訴被告甲○○涉犯誣告部分，不服原審判決，於
民國八十七年五月八日提起上訴，並未述理由，迄今逾期已久，於本院未判決前仍
未提出，依上開規定其上訴自非合法，應予駁回。
據上論結，應依刑事訴訟法第三百九十五條後段、第三百九十七條、第四百零一條，
判決如主文。
中      華      民      國    八十九    年      八      月    二十四    日
                              最高法院刑事第三庭
                                  審判長法官  陳  錫  奎
                                        法官  洪  清  江
                                        法官  吳  昆  仁
                                        法官  李  伯  道
                                        法官  洪  文  章
      右正本證明與原本無異
                                              書  記  官
中      華      民      國    八十九    年      八      月    二十九    日


司法院資訊處製作；財團法人民間司法改革基金會備份。
